【裁判字號】    98,訴,19
【裁判日期】    980526
【裁判案由】    損害賠償
【裁判全文】
臺灣臺東地方法院民事判決                98年度訴字第19號
原      告  乙○○
被      告  甲○○
訴訟代理人  陳信伍律師
上列當事人間請求損害賠償事件，本院於民國98年5月12日言詞
辯論終結，判決如下：
    主      文
原告之訴駁回。
訴訟費用由原告負擔。
    事實及理由
一、原告主張：被告為貪圖高額利息，先後於民國96年11月10日
    及同月13日，前往原告經營之臺東縣臺東市○○街10號服飾
    店，乘原告需錢周轉票款急迫之際，各貸以新臺幣（下同）
    200,000元之本金，雙方約定以10天為1期，每期利息40,000
    元，以此方式向原告收取相當於月息30分之重利，迄97年8
    月間止，原告已支付高達760,000元之利息，故被告應將原
    告上開支付之利息扣除一般銀行利率20%後，依不當得利之
    規定，賠償原告588,000元等語。並聲明：被告應給付原告5
    88,000元。
二、被告則以：約定利率超過週年20%者，依民法第205條規定，
    貸與人對於超過部分之利息無請求權，惟借用人對於超過部
    分之利息任意給經貸與人受領後，不得謂係不當得利而請求
    返還。被告雖向原告收取超過週年20%之利息，惟係因原告
    主動向被告借款，被告已將利息約定告知原告，並未逼迫，
    是被告雖在刑事上涉有重利罪嫌，但不能因此認為被告對原
    告有何不法侵害等語置辯。並聲明：原告之訴駁回。
三、得心證之理由：
（一）原告於96年11月10日及同月13日，共向被告借款400,000
      元，雙方約定以10天為1期，每期利息40,000元，至97年8
      月間止，原告共給付被告760,000元之利息。其後，被告
      因本件借貸而犯重利罪，並經本院臺東簡易庭以97年度東
      簡字第301號刑事簡易判決應執行有期徒刑6月確定在案等
      情，為兩造所不爭執，並經本院調取上開刑事簡易卷宗查
      核無誤，堪信屬實。
（二）按稱消費借貸者，謂當事人一方移轉金錢或其他代替物之
      所有權於他方，而約定他方以種類、品質、數量相同之物
      返還之契約；借用人應於約定期限內，返還與借用物種類
      、品質、數量相同之物。民法第474條第1項定有明文。次
      按約定利率超過週年20%者，民法第205條既僅規定債權人
      對於超過部分之利息無請求權，則債務人就超過部分之利
      息任意給付，經債權人受領時，自不得謂係不當得利而請
      求返還。債務人就利息超過週年利率20%部份已任意給付
      者，不得請求返還，此有最高法院29年上字第1306號判例
      意旨可資參照。是以，被告上開收取重利行為固為刑法所
      不許，然其就原告所指超過法定利率上限之利息部分，僅
      係無請求權而已，原告既已將此部分利息給付被告，則依
      前揭判例意旨，被告收受上開利息，並無不當得利之情事
      可言，原告自不得請求被告返還上開已給付之利息，是以
      ，原告主張被告應賠償其超收之利息588,000元，自非有
      據。
四、綜上，原告依不當得利，訴請被告給付588,000元，為無理
    由，應予駁回。
五、本件事證已臻明確，兩造其餘之攻擊或防禦方法，經本院斟
   酌後，認均不足以影響本判決之結果，自無逐一詳予論駁之
   必要，附此敘明。
據上論結，原告之訴為無理由，依民事訴訟法第78條，判決如主
文。
中    華    民    國    98    年     5    月     26   日
                        民事庭法  官  范乃中
以上正本係照原本作成。
如對本判決上訴，須於判決送達後20日內向本院提出上訴狀。
中    華    民    國    98    年     5    月     26   日
                              書記官  涂曉蓉


司法院資訊處製作；財團法人民間司法改革基金會備份。
